【裁判字號】    95,易緝,97
【裁判日期】    950929
【裁判案由】    偽造文書
【裁判全文】
臺灣桃園地方法院刑事判決              95年度易緝字第97號
公  訴  人  臺灣桃園地方法院檢察署檢察官
被      告  乙○○
                    現（於台灣桃園女子監獄執行）
上列被告因偽造文書案件，經檢察官提起公訴（92年度偵字第
15853 號），被告於本院準備程序進行中，就被訴事實為有罪之
陳述，經本院告知簡式審判程序意旨，並聽取公訴人及被告之意
見後，本院合議庭裁定由受命法官獨任依簡式審判程序審理，本
院判決如下：
    主  文
乙○○偽造署押，足以生損害於公眾及他人，累犯，處有期徒刑
肆月，如易科罰金，以佰元折算壹日，如附表所示之筆錄上偽
造之「甲○○」簽名及指印均沒收。
    事  實
一、乙○○前於民國84年間因肅清煙毒條例案件，經臺灣高等法
    院院判處有期徒刑2 年2 月確定，刑期起算日85 年12 月10
    日，指揮書執畢日期87年9 月14日，於87年5 月8 日交付保
    護管束，指揮書執畢日期87年8 月7 日，在有期徒刑所餘刑
    期內未經撤銷假釋，其未執行之刑，以已執行論，猶不知悛
    悔。其於91年6 月7 日上午8 時許，在基隆市○○區○○路
    165 之4 號8 樓前，為警查獲其與持有第二級毒品安非他命
    之江兩傳（江兩傳持有第二級毒品安非他命部分另案審理）
    共乘電梯，乙○○因其曾施用第一級毒品海洛因（另案審理
    ），為規避刑責，竟基於偽造署押犯意，冒用其妹「甲○○
    」之名應訊，並接續於附表所示筆錄上偽造「甲○○」署押
    （含簽名及指印），足以生損害於偵查機關偵辦犯罪嫌疑人
    之正確性及甲○○本人。
二、案經臺灣桃園地方法院檢察署檢察官自動檢舉偵查起訴。
    理  由
一、程序部分：本件被告所犯係死刑、無期徒刑或最輕本刑為3
    年以上有期徒刑以外之罪，其於準備程序中就被訴事實為有
    罪之陳述，經本院告知簡式審判程序之旨，並聽取當事人意
    見後，經本院合議庭依刑事訴訟法第273 條之1 第1 項規定
    裁定由受命法官獨任進行簡式審判程序，合先敘明。
二、訊據被告乙○○於本院審理中，對於上揭事實認罪。核與證
    人「甲○○」於本院另案（本院91年度毒聲字第2555號聲請
    觀察勒戒案件）法官訊問時證述情節相符（本院91年度毒聲
    字第2555號卷第8 、9 頁）。並有被告於附表所示之警詢筆
    錄偽造之簽名及指印在卷可稽；而基隆市政府警察局將被告
    於基隆市政府警察局第三警察分局冒用「甲○○」指紋送請
    內政部警政署刑事警察局比對，經該局輸入電腦比對結果，
    確認與檔存乙○○指紋相同，但年籍資料不符，有冒名應訊
    之嫌，有該局91年8 月5 日刑紋字第208868號函在卷可按（
    見臺灣桃園地方法院檢察署92年度偵字第15853 號卷第38至
    40 頁） 。復據基隆市政府警察局第三警察分局於91年12月
    31日以基警分三刑貳字第0910014932號函覆本院敘明在卷（
    見本院91年毒聲字第2555號卷第49頁）。綜上所述，被告上
    開偽造署押犯行，洵堪認定，應依法論科。
三、查被告行為後，刑法及刑法施行法部分條文業經修正公布，
    並均於95年7 月1 日施行。修正後刑法第2 條第1 項規定，
    係規範行為後法律變更所生新舊法律比較適用之準據法，於
    修正後刑法施行後，應適用修正後刑法第2 條第1 項規定之
    從舊從輕之原則為比較；修正後刑法第2 條第2 項，則為同
    條第1 項之特別規定，於修正後刑法施行後，關於非拘束人
    身自由之保安處分，應依修正後刑法第2 條第2 項之規定，
    適用裁判時之法律。又修正後刑法第35條，乃刑之重輕之法
    定次序與標準，應適用裁判時之修正後刑法第35 條 之規定
    。修正後刑法第2 條第1 項係採從舊從輕原則，適用最有利
    於行為人之法律。既曰法律，自較刑之範圍為廣；除法律有
    特別規定者（如修正後刑法第2 條第2 項非拘束人身自由之
    保安處分適用裁判時法，修正後刑法施行法第9 條之3 規定
    之情形），應依其規定；或事關執行之緩刑之宣告，或犯罪
    在刑法修正施行前，自首在刑法施行後之自首部分，或程序
    之規定（程序從新，如刑法第40條沒收宣告之程序規定），
    應適用裁判時之修正後刑法之規定外；依修正後刑法第2 條
    第1 項比較時，應就罪刑有關之共犯、未遂犯、連續犯、牽
    連犯、結合犯，以及累犯加重，自首減輕暨其他法定加減原
    因（如身分加減）與加減例等一切情形，綜其全部之結果而
    為比較後，整個之適用，不能割裂而分別適用有利益之條文
    。關於易科罰金之折算標準、易服勞役之折算標準及期限、
    罰金與死刑是否併予執行、多數有期徒刑定應執行之刑時之
    最高刑期之限制等之修正，事涉行為人易刑折算標準金額之
    多寡與期限之長短及定執行刑時能否就罰金刑併予執行或有
    期徒刑定應執行之刑時最高度之限制，亦均屬依修正後刑法
    第2 條第1 項所應比較適用法律之範圍。拘束人身自由之保
    安處分，並非屬修正後刑法第2 條第2 項規定應適用裁判時
    法之範圍，除有特別規定者外，亦屬應依修正後刑法第2 條
    第1 項比較適用之法律；從刑附屬於主刑，除法律有特別規
    定者外，依主刑所適用之法律（以上參考最高法院95年5 月
    23日刑事庭第8 次會議決議及最高法院24年上字第4634號、
    24年上字第5292 號 、27年上字第2615號判例）。是與本案
    相關之法律變更有如下述：
(一)易科罰金部分：被告行為時有效之刑法第41條第1 項前段規
    定：「犯最重本刑為五年以下有期徒刑以下之刑之罪，而受
    六個月以下有期徒刑或拘役之宣告，因身體、教育、職業、
    家庭之關係或其他正當事由，執行顯有困難者，得以一元以
    上三元以下折算一日，易科罰金。」。又被告行為時之易科
    罰金折算標準，依修正前罰金罰鍰提高標準條例第2 條前段
    （現已刪除）規定，就其原定數額提高為1 百倍折算1 日，
    亦即被告行為時之易科罰金折算標準，應以銀元1 百元以上
    3 百元以下之數額折算1 日，經折算為新臺幣後，應以新臺
    幣3 百元以上9 百元以下折算為1 日。惟95年7 月1 日施行
    之刑法第41條第1 項前段規定：「犯最重本刑為五年以下有
    期徒刑以下之刑之罪，而受六個月以下有期徒刑或拘役之宣
    告者，得以新臺幣1 千元、2 千元或3 千元折算1 日，易科
    罰金」，併於同日廢除罰金罰鍰提高標準條例第2 條之規定
    ，亦即係以1 千元、2 千元或3 千元折算1 日。
(二)就本件被告所犯刑法第217 條偽造署押罪，其法定刑為3 年
    以下有期徒刑，如宣告刑為有期徒刑6 月以下之刑，則無論
    依修正前或修正後之刑法第41條規定，固均得易科罰金，然
    易科罰金之折算標準，如依修正前刑法第41條第1 項規定，
    係以銀元1 元以上3 元以下折算1 日，並依修正前罰金罰緩
    提高標準條例第2 條規定提高1 百倍為銀元1 百元以上3 百
    元以下折算1 日，亦即係以新台幣3 百元以上9 百元以下折
    算1 日；惟依修正後之刑法第41條第1 項前段規定，則係以
    新台幣1 千元、2 千元或3 千元折算1 日（裁判時罰金罰鍰
    提高標準條例第2 條並已刪除），修正前之規定較有利於被
    告。
(三)累犯部分：刑法第47條累犯之規定於94年1 月7 日修正公布
    ，並於95年7 月1 日施行，修正前刑法第47條規定：「受有
    期徒刑之執行完畢，或受無期徒刑或有期徒刑一部之執行而
    赦免後，五年以內再犯有期徒刑以上之罪者，為累犯，加重
    本刑至二分之一。」修正後刑法第47條第1 項規定：「受徒
    刑之執行完畢，或一部之執行而赦免後，5 年以內故意再犯
    有期徒刑以上之罪者，為累犯，加重本刑至二分之一。」經
    比較前述新、舊法結果，修正後規定並未較有利於行為人，
    則應依修正後刑法第2 條第1 項前段規定，適用行為時（即
    修正前）之法律。
三、核被告所為，係犯行為時刑法第217 條之偽造署押罪。被告
    於警詢時為掩飾身分逃避刑罰，冒用「甲○○」名義在如附
    表所示警詢筆錄上，偽造「甲○○」簽名及指印，仍屬基於
    逃避刑責之動機以單一犯意接續犯行，侵害單一法益，應為
    接續犯，屬單純一罪。被告曾有如事實欄所載之犯行及執行
    情形，有臺灣高等法院被告前案紀錄表、臺灣桃園地方法院
    檢察署刑案資料查註紀錄表在卷可按，其於5 年內再犯本案
    有期徒刑以上之罪，為累犯，應依修正前刑法第47條規定加
    重其刑。爰審酌被告意圖逃卸其刑責，影響司法之追訴審判
    ，偽造他人署押及其素行暨上開所犯情節，所造成之損害，
    犯罪後態度等一切情狀，量處如主文所示之刑。並依前開說
    明，適用修正前刑法第41條第1 項前段、修正前罰金罰鍰提
    高標準條例第2 條規定，諭知易科罰金之折算標準，以示懲
    儆。附表所示之警詢筆錄上偽造之「甲○○」簽名及指印，
    均應依刑法第219 條規定沒收。
據上論斷，應依刑事訴訟法第273條之1第1項、第299條第1項前
段，修正後刑法第2 條第1 項前段，行為時刑法第217 條第1 項
、修正前刑法第47條、第41條第1 項前段、第219 條，修正前罰
金罰鍰提高標準條例第2 條，判決如主文。
本案經檢察官郝中興到庭執行職務。
中    華    民    國    95    年    9     月    29    日
                  刑事第五庭    法  官  邱滋杉
以上正本證明與原本無異。
如不服本判決，應於送達後10日內，向本院提出上訴狀（應附繕
本），上訴於臺灣高等法院。
                                書記官  高文靜
中    華    民    國    95    年    9     月    29    日
附錄論罪科刑法條
刑法第217條：
偽造印章、印文或署押，足以生損害於公眾或他人者，處三年以
下有期徒刑。
盜用印章、印文或署押，足以生損害於公眾或他人者，亦同。
附表：
┌─┬─────────┬────┬─────────────┐
│編│偽造署押之文件名稱│數量    │所在位置：臺灣基隆地方法院│
│號│                  │        │檢察署91年度毒偵字第731號 │
│  │                  │        │卷                        │
├─┼─────────┼────┼─────────────┤
│ 1│91年6 月7 日15時30│「甲○○│第3、8頁                  │
│  │分於基隆市政府警察│」簽名2 │                          │
│  │局第三警察分局刑事│枚      │                          │
│  │組警詢筆錄        │        │                          │
├─┼─────────┼────┼─────────────┤
│ 2│91年6 月7 日18時10│「甲○○│第9、11頁                 │
│  │分於基隆市政府警察│」簽名3 │                          │
│  │局第三警察分局刑事│枚、指印│                          │
│  │組警詢筆錄        │3枚     │                          │
├─┼─────────┼────┼─────────────┤
│ 3│91年6 月7 日19時50│「甲○○│第12、13頁                │
│  │分於基隆市政府警察│」簽名2 │                          │
│  │局第三警察分局刑事│枚、指印│                          │
│  │組警詢筆錄        │2枚     │                          │
└─┴─────────┴────┴─────────────┘


司法院資訊處製作；財團法人民間司法改革基金會備份。
